【裁判字號】    99,上易,1003
【裁判日期】    991026
【裁判案由】    贓物
【裁判全文】
臺灣高等法院刑事判決                99年度上易字第1003號
上  訴  人
即  被  告  甲○○原名林明賢.
上  訴  人
即  被  告  乙○○
選任辯護人  廖美智律師
上  訴  人
即  被  告  丁○○原名劉力銘.
上列上訴人因贓物案件，不服臺灣桃園地方法院98年度易字第
483號，中華民國98年12月16日第一審判決（起訴案號：臺灣桃
園地方法院檢察署97年度偵字第18701號），提起上訴，本院判
決如下：
    主  文
上訴駁回。
    事  實
一、甲○○（原名林明賢）前因竊盜案件，經臺灣新竹地方法院
    於民國94年1月14日以94年竹北簡字第2號號判決判處有期徒
    刑3月確定，並於94年8月9日縮刑期滿執行完畢。
二、丁○○（原名劉力銘）明知牌照號碼38-SZ號及VE-83號半拖
    車（俗稱車斗）2輛係羅文鋒（羅文鋒竊盜部分業經原審判
    處有期徒刑10月，未上訴而確定）偷竊而來之贓物（牌照號
    碼38-SZ號半拖車係屬為愷股份有限公司所有，VE-83號半拖
    車係屬佳詮通運公司所有），羅文鋒透過丁○○居間介紹認
    識甲○○，再由甲○○請託葉昆成（葉昆成業經原審判處有
    期徒刑3月，未上訴而確定）幫忙變賣。丁○○、甲○○、
    葉昆成竟共同基於牙保贓物之犯意聯絡，於97年4月26日下
    午2、3時許，先由甲○○陪同葉昆成，至桃園縣新屋鄉笨港
    村埔子頂30之17號「為愷股份有限公司」（下稱為愷公司）
    旁產業道路，將上開半拖車拖往乙○○所經營位於桃園縣大
    園鄉○○村○○路○段223號之「東蔚環保工程有限公司」，
    並由丁○○出具經羅文鋒簽名之讓渡書，交由葉昆成、甲○○將上開半拖車售予乙○○，乙○○亦明知上開半拖車係屬
    來路不明之贓物，竟仍基於故買贓物之犯意，以新台幣（下
    同）296,690元之價格，收購上開半拖車。嗣因為愷公司發
    覺報警處理，始為警於97年5月1日循線查獲。
三、案經為愷公司訴由桃園縣政府警察局楊梅分局報告臺灣桃園
    地方法院檢察署檢察官偵查起訴。
    理  由
壹、程序部分：
    按「被告以外之人於審判外之陳述，雖不符刑事訴訟法第15
    9條之1至第159條之4之規定，而經當事人於審判程序同意作
    為證據，法院審酌該言詞陳述或書面陳述作成時之情況，認
    為適當者，亦得為證據。當事人、代理人或辯護人於法院調
    查證據時，知有刑事訴訟法第159條第1項不得為證據之情形
    ，而未於言詞辯論終結前聲明異議者，視為有前項之同意」
    ，刑事訴訟法第159條之5定有明文。查本件之供述及非供述
    證據，檢察官、被告等人及辯護人於本院準備程序、審判期
    日均表示無意見而不予爭執，亦未於言詞辯論終結前聲明異
    議，本院審酌上開證據資料製作時之情況，尚無違法取得及
    證明力明顯過低之瑕疵，認以之作為證據應屬適當，且上開
    各證據均經本院於審判期日依法進行證據之調查、辯論，被
    告等人於訴訟上之防禦權，已受保障，故上開證據資料均有
    證據能力。
貳、實體部分：
一、訊據被告丁○○、甲○○、乙○○均矢口否認有何上開犯行
    ，被告丁○○辯稱：當時是羅文鋒來找我，說有兩個車斗問
    我是否有認識的拖吊公司，介紹給他，羅文鋒說那兩個車斗
    是他的，我就去問別人是否有人要來拖吊，他們說要讓渡書
    ，我就要求羅文鋒開立讓渡書，我與羅文鋒是朋友關係，羅
    文鋒在做什麼行業我並不知道云云。被告甲○○辯稱：我不
    知道這兩個車斗是別人遭竊的，這件事情是丁○○告訴我說
    是否有認識開貨櫃車車頭業者，他要我問有兩個車架要給別
    人拉，一個4千元，要我替他問，我答應幫他問，我問我朋
    友葉昆成是否要拉，他說他要跟當事人談談看再決定，其他
    我並沒有作任何事情云云。被告乙○○則辯稱：我並沒有收
    贓，而且我也以合理的價格收購。我購買時，是依照無牌照
    的車斗購買，所以我沒有依照標準作業流程收購，當時是葉
    昆成來找我，我有問葉昆成車子是何人的，葉昆成給我看讓
    渡書，並跟我說絕對沒有問題云云。惟查：
  (一)上開2輛半拖車係分別為愷公司及佳詮通運有限公司所有，
    均由為愷公司使用，於97年2月29日及96年7月31日分別驗車
    完畢，車況良好，現價值130萬元，並於97年4月26日在桃園
    縣新屋鄉笨港村埔子頂30之17號之為愷公司旁產業道路遭竊
    乙節，業據證人即為愷公司負責人丙○○於警詢及偵查中證
    述：我於97年4月30日在我公司地址外之產道發現公司所屬
    牌照號碼38 -SZ號及VE-83號之板架車（即半拖車）2輛遭竊
    ，兩台都是黃色的，警方於同年5月1日在東蔚環保工程有限
    公司查獲已剪成碎鐵片之車輛，即是我失竊的沒錯等語（見
    偵查卷第50至54頁、第66頁）。並有上開半拖車之拖車使用
    證（見本院卷第56頁至第59頁）、車籍查詢資料表各1份（
    見偵查卷第77、78頁）、現場監視器翻拍照片2張（見偵查
    卷第57頁）等附卷可稽，足認上開半拖車確係遭人竊取之贓
    物無訛。
  (二)上開半拖車係被告羅文鋒所竊得，並透過被告丁○○居間介
    紹甲○○及葉昆成協助變賣，被告羅文鋒並簽有讓渡書1份
    ，而於97年4月26日，由被告甲○○、葉昆成自為愷公司外
    之產業道路將上開半拖車拖至被告乙○○所經營之東蔚環保
    工程有限公司變賣，賣得296,690元等情，業據(1)證人即共
    犯丁○○於偵查中證稱：確實是羅文鋒請我們找人將半拖車
    賣給資源回收場，錢交給羅文鋒等語（見偵查卷第68頁）及
    於原審審理時證述：羅文鋒到我們公司找我，叫我幫他問有
    沒有拉車頭的公司，我找甲○○、葉昆成幫他拉車，羅文鋒
    出具讓渡書，還沒有拉車架就寫了，車架停放的地點是羅文
    鋒告訴我，我告訴甲○○、葉昆成的，羅文鋒有帶我去過現
    場一次，羅文鋒說東西是他的，當天去現場拉車架時，只有
    甲○○、葉昆成一起過去而已等語（見原審第104至109頁）
    。(2)證人即共犯甲○○偵查中證述：半拖車是丁○○介紹給
    我的，他有跟我說羅文鋒有車斗要賣，我就問葉昆成，葉昆
    成說要有讓渡書他才敢，我知道是羅文鋒要賣，不是賣給葉
    昆成，葉昆成只是來處理等語（見偵查卷第68頁）及於原審
    審理時證稱：我知道羅文鋒有去找丁○○說他要賣板架車，
    丁○○才問我有沒有認識拖板架的人，要當廢鐵賣掉，我們
    才找上葉昆成。我介紹葉昆成，告訴葉昆成有車趟，問他要
    不要，我有徵詢葉昆成的同意，葉昆成去拖車的過程，我全
    程陪同，我有交錢給丁○○等語（見原審卷第42頁、第93至
    94 頁）。(3)證人即共犯葉昆成於偵查中證述：讓渡書是羅
    文鋒透過丁○○去接洽，契約寫好回來讓我簽名，我只拿
    8,000 元運費等語（見偵查卷第67至69頁）及於原審審理時
    證述：甲○○陪同我一起去拖車架，因為是甲○○介紹的，
    甲○○沒有跟我一起去，我哪敢自己去，我不知道實際的出
    賣人，是後來寫了羅文鋒的名字、身分證等資料，就是讓渡
    書上的資料，若不是羅文鋒的，他怎麼可能為了一點錢就出
    賣自己，我向乙○○收受的價金交給甲○○，在乙○○的公
    司就直接交給甲○○，是信封袋裝著的，讓渡書是丁○○當
    著甲○○的面拿給我的等語（見原審卷第91至92頁）。(4)證
    人即共犯乙○○於原審審理時證述：是葉昆成把車架賣給我
    ，我當時也有看見在庭的甲○○陪同葉昆成一起來，我把買
    賣價金交給葉昆成，不過我有看到葉昆成把錢交給甲○○，
    並跟甲○○說錢是多少，賣方是葉昆成，照一般廢鐵的市價
    計價等語明確（見原審卷第88至89頁），則依上開證人即共
    犯丁○○、甲○○、葉昆成、乙○○等人證述之情詞觀之，
    顯然本件上開板架車之變賣一開始係出於被告羅文鋒之主導
    ，再由羅文鋒透過被告丁○○轉介被告甲○○、葉昆成拖至
    乙○○所經營之東蔚環保工程有限公司，賣予乙○○。被告
    羅文鋒於原審雖辯稱：我根本沒有去偷那兩部半拖車，當初
    丁○○來找我，我很缺錢，寫這張讓渡書時，丁○○答應給
    我3萬6千元，丁○○要我簽名時，讓渡書是空白的，3萬6千
    元是我跟他提的價格云云，然查，上開板架車係被告羅文鋒
    請託被告丁○○，再由丁○○找被告甲○○、葉昆成協助處
    理乙節，業如前述，而被告羅文鋒所辯，核與被告丁○○、
    甲○○上開證述之情詞均不相符，是其所言，是否可信，已
    非無疑。況且被告羅文鋒確有於讓渡書上簽名，且其簽名時
    該讓渡書上除既有之固定印刷字跡格式外，為空白之讓渡書
    乙節，業據被告羅文鋒於原審審理時坦承不諱（見原審卷第
    83 頁），並經證人即共犯丁○○於原審審理時證述：當初
    是羅文鋒說那些東西是他的，並且寫讓渡書給我，讓渡書我
    交給羅文鋒的時候，上面是空白的，只是要羅文鋒簽名而已
    ，羅文鋒簽好後，我再拿給葉昆成，葉昆成再寫「傾卸車體
    報廢二台」，是羅文鋒告訴我地方，我再請他們幫忙拖走等
    語無誤（見原審卷第82至84頁），復有讓渡書1份（見偵查
    卷第21頁）在卷可稽。則由被告丁○○上開證述可知，本件
    後續變賣上開半拖車之事宜，均係由被告丁○○接洽被告甲○○、葉昆成等人為之，倘若上開半拖車非被告羅文鋒竊取
    而來，均與被告羅文鋒無涉，被告丁○○既已參與大部分之
    聯絡處理板架車事宜，其又何需獨就簽署讓渡書一事交予被
    告羅文鋒為之。參以被告羅文鋒所簽者係空白之讓渡書，衡
    諸常情，被告羅文鋒倘若確未涉及本案，其於尚不知悉所簽
    署之文件係為何事之情形下，豈有可能僅為獲取3萬6千元之
    代價，即貿然簽下讓渡書而背負無可預知之刑事責任。況被
    告羅文鋒就其簽名即可獲取3萬6千元一事，於原審審理時，
    經原審法官一再質之何以開3萬6千元這個價格時，先稱：因
    為我需要3萬多元，後改稱：我也不知道，我貪心云云（見
    原審卷第111至112頁），其就此部分顯無法為合理之交代，
    再再均顯示其所辯與常情有違，自不可採。足認本件上開半
    拖車確係由羅文鋒所竊得無誤。
  (三)被告丁○○、甲○○、葉昆成、乙○○雖均否認知悉上開半
    拖車係被告羅文鋒竊得之贓物，並均執前詞為辯，惟查，被
    告丁○○與羅文鋒業已相識一、二年，於羅文鋒請託丁○○
    處理上開半拖車之初始，羅文鋒並未交付讓渡書及任何可資
    證明其所有權之相關文件資料乙節，業據被告丁○○於原審
    審理時供承：我去買空白的讓渡書讓羅文鋒簽名，係因回收
    場那邊說要有讓渡書，我認識羅文鋒一、二年了，我是義務
    幫他等語明確（見原審卷第107頁），則被告丁○○既與羅
    文鋒並非初識之人，丁○○當不至對於羅文鋒平日所為何業
    均毫無所悉，而上開半拖車並非一般車輛，係屬價值高昂且
    體積龐大之物品，並非一般人平時均能使用之車輛型態，通
    常須專門經營相關拖運類之行業始有使用及持有之機會，被
    告丁○○對於羅文鋒如何能持有上開半拖車及其來源亦不可
    能均無所懷疑。況被告羅文鋒於請託被告丁○○處理上開半
    拖車時，並未交付讓渡書及任何可資證明其所有權之相關文
    件資料予丁○○，丁○○係因他人要求始行持交讓渡書予羅
    文鋒簽名，顯見羅文鋒請託丁○○處理上開半拖車時，並無
    可供被告丁○○認定半拖車確屬被告羅文鋒所有之依據，被
    告丁○○於此情形下，仍居間介紹處理上開半拖車，堪認被
    告丁○○應知悉系爭半拖車係來路不明之贓物。是其辯稱並
    不知悉上開半拖車係屬贓物云云，顯不屬實，自無足採。
  (四)被告葉昆成係從事運輸業之人，而被告甲○○亦曾任職拖車
    頭司機，其等均知悉半拖車應有拖車使用證、車牌號碼等可
    資辨識合法來源之證照，然本件被告羅文鋒、丁○○並未提
    供拖車使用證或報廢文件等足資證明合法來源之資料予被告
    甲○○、葉昆成乙節，業據被告葉昆成於偵查中及原審準備
    程序時證述：對方有出具讓渡書，但沒有行照，他們說是廢
    鐵，我認識廢鐵場，我就去找乙○○，由我出名去賣，我做
    運輸業好幾年了，本件沒有報廢文件，只有讓渡書，沒有行
    照、車牌，一般板架車應該要有行照（即拖車使用證），還
    要有車牌號碼等語（見偵查卷第67至68頁、見原審審易卷第
    91 頁）。及被告甲○○於原審準備程序時證述：我知道板
    架車有行照，但該車沒有牌照，也沒有任何行號，從頭到尾
    丁○○只有拿讓渡書給我，我之前的職業是拖車頭司機等語
    明確（見原審審易卷第90頁），則依被告甲○○、葉昆成原
    所從事之職業判斷，其等對於板架車應有拖車使用證、車牌
    號碼等可資辨識合法來源之證照應甚為了解，然本件被告羅
    文鋒、丁○○既未提供拖車使用證或報廢文件等資料予被告
    甲○○、葉昆成，顯然上開半拖車之來源確有問題，被告甲○○、葉昆成自無可能毫無懷疑。加以被告葉昆成於偵查中
    證述：我只有拿8,000元運費，因為丁○○、甲○○說需要
    人頭才能去賣，因為廢鐵場不收不認識的人賣的東西，我沒
    見過羅文鋒，我將錢交給甲○○，對方有出具讓渡書，但沒
    有行照，他們說是廢鐵，我認識廢鐵場，我就去找乙○○，
    由我出名去賣等語（見偵查卷第67至68頁）。及被告甲○○
    於偵查中證稱：葉昆成說要有讓渡書他才敢，沒有讓渡書他
    不要拖，他怕是贓物等語（見偵查卷第68頁）。綜觀上開情
    詞，本件雖有由羅文鋒簽名之讓渡書，然此讓渡書顯係被告
    葉昆成、甲○○等人，因上開半拖車並無拖車使用證及報廢
    文件等資料，確係來路不明之物，其等為規避刑法贓物罪之
    法律責任，始由被告丁○○將讓渡書交由被告羅文鋒簽名後
    所提出，並非確實有讓渡之情事，然此舉並無法解免上開半
    拖車仍係贓物之本質，此益徵被告甲○○對於上開半拖車係
    屬來路不明之贓物一情，確有認識。
 (五)被告乙○○於警詢及偵查中證述：東蔚環保工程有限公司收
   受物品程序，一般物品均先行登記，以收受該2台黃色半拖車
   來說，會先詢問來源並提供證明，於買賣同時加以登記，因
   為當時葉昆成有出示讓渡書，所以沒有加以查證，且當時葉
   昆成告知已不堪用，後來我看車況好像很舊，已經很久沒有
   使用過，對於半拖車也有個別行照、車牌沒有意見等語（見
   偵查卷第41頁、第67頁）及於原審準備程序時證述：我開公
   司二年，我有買賣過板架車（即半拖車），之前買賣板架車
   需要所有權證明，如行照、讓渡書等語（見原審審易卷第91
   頁）。則依被告乙○○上開證述之內容觀之，被告乙○○於
   本案發生前即有買賣半拖車之經驗，其亦知悉半拖車應有拖
   車使用證等資料來證明合法來源，且依其平時收購物品之流
   程，物品之來源及證明其收購者而言顯然係屬必要審查之重
   要事項，一般物品即係如何，更何況本件之半拖車係屬價值
   高昂且體積龐大之物，非若一般廢鐵，自應更審慎為之。然
   本件被告甲○○、葉昆成於將上開半拖車拖至被告乙○○之
   公司變賣時，均未提供拖車使用證或報廢文件等足資證明合
   法來源之資料予被告乙○○，且其等所提出之讓渡書上有記
   載半拖車之牌照號碼，被告乙○○自應查看該半拖車之拖車
   使用證以核對車主所有人（按牌照號碼38 -SZ號拖車使用證
   上係記載車主為為愷公司，VE-83號拖車使用證上係記載車主
   為佳詮通運有限公司），對於上開半拖車之來源豈會無疑。
   參以上開半拖車甫於被竊前之97年2月29日、96年7月31日通
   過驗車檢驗，車況尚稱良好，現市面價值約尚有130 萬元乙
   節，已如前述，絕非係他人廢棄不要之廢鐵，依被告乙○○
   平日收購物品之經驗，何以被告乙○○對於如此價昂之物品
   反而疏未要求變賣者提出來源證明，而為更慎重之認定，而
   僅以一紙無法證明產權所有之讓渡書即逕為收購，此與常情
   有違。且為愷公司負責人丙○○於本院準備程序時亦稱：「2
   部半拖車車身兩邊都有噴車牌號碼、公司名稱」、「失竊之
   車身一架是我們的，一架是佳詮公司所有」，並提出拖車使
   用證，經本院核閱無誤，影本附卷可參。被告乙○○於上開
   半拖車無來源證明之情形下，悖於其平時收購物品之程序，
   逕予買受，堪認被告乙○○亦應知悉上開半拖車係屬來源不
   明之贓物乙節，灼然至明。是其執前詞所辯，自無足採。
 (六)綜上所陳，本件事證已臻明確，被告丁○○、甲○○、乙○○所辯，無非均係事後卸責之詞，均不足採，其等犯行堪以
   認定，應依法論科。
二、核被告丁○○、甲○○所為，均係犯刑法第349條第2項之牙
    保贓物罪。被告乙○○所為，係犯刑法第349條第2項之故買
    贓物罪。被告丁○○、甲○○與同案被告葉昆成3人間就上
    開牙保贓物犯行，有犯意聯絡及行為分擔，均為共同正犯。
    又被告甲○○有事實欄所載犯罪科刑之執行紀錄，此有本院
    被告前案紀錄表附卷足參，其於有期徒刑執行完畢後5年以
    內，故意再犯本件最重本刑為有期徒刑以上之罪，為累犯，
    應依刑法第47條第1項之規定，加重其刑。原審以被告等人
    罪證明確，爰引刑法第28條、第349條第2項、第47條第1項
    、第41條第1項前段，刑法施行法第1條之1第1項、第2項前
    段之規定，並審酌被告丁○○、甲○○等人明知上開半拖車
    係贓物，仍逕居間介紹買賣，被告乙○○則故買之，均係助
    長他人不法財產犯罪，並增加偵查犯罪員警追查贓物之困難
    ，所為誠屬不該，復犯後猶否認犯行，狡詞卸責，未見悔意
    ，併考量被告等人犯罪之動機、目的、智識程度並無明顯不
    足之情形，不循正當方式憑恃己力以供日常所需，而漠視他
    人財產權益之不可侵犯性，及本件贓物之經濟價值、犯罪所
    生危害等一切情狀，分別量處丁○○有期徒刑6月、甲○○
    有期徒刑5月、乙○○有期徒刑5月，併諭知易科罰金之折算
    標準。經核其認事用法並無違誤，量刑亦稱妥適。被告3人
    上訴仍執前詞否認犯罪，指摘原判決證據取捨及認定不當，
    其上訴均非有理由，應予駁回。至於被告乙○○雖稱當時收
    購之半拖車已破舊不堪，有當天東蔚環保公司收構該半拖車
    之監控錄影帶可證，該錄影光碟已送交楊梅分局永安派出所
    ，請求勘驗該錄影光碟，惟本院發函向桃園縣政府警察局楊
    梅分局函查，據該分局函覆並無收受乙○○交付之東蔚環保
    公司錄影光碟，此有該分局99年8月13日楊警分刑字第
    0998026014號函及所附之該案承辦警員溫有志之職務報告書
    1紙附於本院卷第70頁至第72頁可稽，且乙○○亦不能提出
    東蔚環保公司原保存之錄影光碟，致本院無從調查勘驗，附
    此敘明。
據上論斷，應依刑事訴訟法第368條，判決如主文。
本案經檢察官董怡臻到庭執行職務。
中    華    民    國    99    年    10    月    26    日
            刑事第十五庭  審判長法  官  沈宜生
                                法  官  吳炳桂
                                法  官  賴邦元
以上正本證明與原本無異。
不得上訴。
                                書記官  鄭信昱
中    華    民    國    99    年    10    月    26    日
附錄：本案論罪科刑法條全文
中華民國刑法第349條
（普通贓物罪）
收受贓物者，處 3 年以下有期徒刑、拘役或 5 百元以下罰金。
搬運、寄藏、故買贓物或為牙保者，處 5 年以下有期徒刑、拘
役或科或併科 1 千元以下罰金。
因贓物變得之財物，以贓物論。

司法院資訊處製作；財團法人民間司法改革基金會備份。
